【裁判字號】    99,台上,5019
【裁判日期】    990812
【裁判案由】    妨害風化
【裁判全文】
最高法院刑事判決            九十九年度台上字第五０一九號
上  訴  人  甲○○
            乙○○
            丙○○
上列上訴人等因妨害風化案件，不服台灣高等法院中華民國九十
六年十月十八日第二審判決（九十六年度上訴字第三四一二號，
聲請簡易判決處刑案號：台灣台北地方法院檢察署九十五年度偵
字第二二九六九號），提起上訴，本院判決如下：
    主  文
原判決關於甲○○、乙○○、丙○○部分撤銷，發回台灣高等法
院。
    理  由
本件原判決認定上訴人甲○○、乙○○、丙○○與林○貞、蔡○
玲、安○餘（以上三人均經原審法院判處罪刑確定）、楊○華、
蘇○妍、王○涵等人共同基於意圖使女子與他人為性交及猥褻之
行為而媒介、容留以營利之犯意聯絡，由甲○○自民國九十四年
九月間起經營「○○○應召站」，以台北市中山區○○○路○段
二十號三樓為聯絡中心，另承租台北市中山區○○○路○段二五
號六、八、一一、一二樓及台北市○○區○○街四五號五、六、
九、一一樓等處套房充為性交易場所，而分別自原判決附表一所
示之時間，以新台幣（下同）二萬餘元至五萬元不等之薪資，僱
用乙○○擔任總務，負責該應召站之雜務、帳務管理及場地租賃
等工作，暨僱用丙○○、林○貞、蔡○玲及安○餘等人在上開應
召站聯繫中心工作，負責接聽男客來電及聯繫應召女子，而媒介
不特定男客與該應召站所容留之女子張○娟、許○瑛、潘○盛、
廖○玲、林○慧、黃○閔、胡○渝、謝○蓉、李○尾、何○津、
劉○、鄭○瑩、洪○、陳○琪等小姐，從事俗稱「全套」之性交
行為及「半套」之猥褻行為（即應召女子以手撫摸男客性器至射
精為止），「全套」每次收費三千二百元，「半套」每次收費二
千五百元，而由應召站從中抽取一千二百元牟利，餘由應召女子
收取，甲○○並將該應召站之持分依如原判決附表一編號二、三
、四所示無償分與乙○○、林○貞及丙○○三人，另將該應召站
營利所得先後分與乙○○、蔡○玲、安○餘及丙○○等人如原判
決附表一所示之紅利。嗣於九十五年十月十九日晚上六時許至八
時許，經警分別在上址、台北縣汐止市○○街一二０號三樓甲○
○之住處、及台北市中山區○○○路四０九號一０樓之一一乙○
○住處搜索，當場在台北市○○○路○段一二六巷一號五樓之二
十號房及同址十一樓之四Ｄ室查獲在該址為性交易之男客王○立
及江○弘，並扣得甲○○等人所有並供本件犯罪所用如原判決附
表二所示之物，暨甲○○所有因本件犯罪所得之二萬二千六百九
十三元等情。因而撤銷第一審關於甲○○、乙○○、丙○○部分
之科刑判決，改判仍論處甲○○、乙○○、丙○○共同意圖使女
子與他人為性交及猥褻之行為，而容留以營利罪刑，並均依中華
民國九十六年罪犯減刑條例予以減刑，固非無見。
惟查：(一)、被告以外之人於審判外之言詞或書面陳述，除法律有
規定者外，不得作為證據，刑事訴訟法第一百五十九條第一項定
有明文。所謂法律有規定者，即包括同法第一百五十九條之一至
之五所規定傳聞證據例外具有證據能力之情形。故如欲採被告以
外之人於審判外之言詞陳述作為證據時，必須符合法律所規定之
例外情形，方得認其審判外之陳述有證據能力，並須於判決中具
體說明其符合傳聞證據例外可信之特別情況及心證理由，否則即
有違背證據法則及判決不備理由之違法。原判決採用證人張○娟
、許○瑛、潘○盛、廖○玲、林○慧、黃○閔、胡○渝、謝○蓉
、李○尾、何○津、劉○儒、鄭○瑩、洪○芬、陳○琪、王○立
、江○弘於警詢中之言詞陳述，為上訴人等論罪證據之一，然未
明該項陳述如何符合傳聞證據例外可信，並為證明犯罪事實存
否所必要，而有證據能力之情形及理由，逕採該等證人於審判外
之陳述，為上訴人等之論罪依據，有判決理由不備之可議。(二)、
刑法上所謂集合犯是指立法者所制定之犯罪構成要件中，本就預
定有數個同種類之行為將反覆實行之犯罪而言，是將各自實現犯
罪構成要件之多數行為，解釋為集合犯，而論以一罪。是以對於
集合犯，必須從嚴解釋，以符合立法者之意向。刑法第二百三十
一條第一項之圖利使人為性交或猥褻罪，其犯罪構成要件為：「
意圖使男女與他人為性交或猥褻之行為，而引誘、容留或媒介以
營利者……」，從上述法條文義觀之，尚難憑以認定立法者於制
定法律時，即已預定該犯罪之本質，當然涵蓋多數反覆實行之引
誘、容留或媒介行為在內。且九十四年二月二日修正前（九十五
年七月一日起施行）之刑法第二百三十一條第二項規定：「以犯
前項之罪為常業者，處一年以上七年以下有期徒刑……」，既然
有此常業犯之規定，則第一項之圖利使人為性交或猥褻罪，本質
上即難認係學理上所稱集合犯之具有重複特質之犯罪，否則第二
項常業犯之規定即無適用餘地，當非立法本旨。故刑法第二百三
十一條第一項之圖利使人為性交或猥褻行為罪，應非集合犯之罪
。又刑法於九十四年二月二日修正公布時，已刪除第五十六條連
續犯之規定，並因配合此修正，同時刪除刑法第二百三十一條第
二項常業犯之規定，其立法目的即係將本應各自獨立評價之數罪
，回歸本來就應賦予複數法律效果之原貌。因此，行為人在刑法
修正施行前後均有意圖使男女與他人為性交或猥褻行為，而反覆
實行引誘、容留、或媒介以營利之多數行為，其在刑法修正前之
多次犯行，應與修正後之規定為有利與否之比較適用後，視其是
否基於概括犯意或常業犯意，而分別適用修正前連續犯或常業犯
之規定論以一罪，其在刑法修正施行後之多次犯行，則應按其實
際行為次數，一罪一罰，並與修正前之犯行，數罪併罰，合併定
其應執行刑。原判決認定上訴人等之上開犯行，起自九十四年九
月間，終於九十五年十月十九日遭查獲時止，時間跨越上述刑法
修正施行前後，乃原審未就上訴人等於刑法修正生效前之多次犯
行，是否合於刑法修正前之連續犯或常業犯規定予以審酌，亦未
就上述刑法修正時相關法律規定變更情形予以比較適用，復未就
刑法修正生效後上訴人等之實際行為次數調查釐清，即將上訴人
於跨越刑法修正生效前後所為之多次犯行，依集合犯論以一罪，
其適用法則自有不當。上訴人等之上訴意旨指摘原判決不當，尚
非全無理由，應認原判決關於甲○○、乙○○、丙○○部分，有
撤銷發回更審之原因。原判決理由二、(一)不另為無罪諭知部分（
見原判決第六頁第十四至二十一行），基於審判不可分原則，一
併發回。又原判決附表二編號十八之銀行存摺四本、編號十九之
金融卡二張，是否均為乙○○所有，抑或有部分為他人所有？該
等物品與原判決所認定上訴人等之犯罪行為究竟有何關聯？均與
該等物品得否沒收之判斷有關，案經發回，併請注意。
據上論結，應依刑事訴訟法第三百九十七條、第四百零一條，判
決如主文。
中    華    民    國  九十九  年    八    月   十二   日
                      最高法院刑事第五庭
                          審判長法官  陳  正  庸
                                法官  林  秀  夫
                                法官  宋      祺
                                法官  林  瑞  斌
                                法官  施  俊  堯
本件正本證明與原本無異
                                      書  記  官
中    華    民    國  九十九  年    八    月   十七   日
                                                    m

司法院資訊處製作；財團法人民間司法改革基金會備份。
